臺灣高雄地方法院刑事判決　　　　　　　94年度訴字第3010號
公　訴　人　臺灣高雄地方法院檢察署檢察官
被　　　告　甲○○
上列被告因毒品危害防制條例案件，經檢察官提起公訴（90年度
毒偵緝字第551 號），嗣被告於本院準備程序進行中，就被訴事
實為有罪之陳述，經合議庭裁定由受命法官獨任適用簡式審判程
序審理，本院判決如下：
    主  文
甲○○連續施用第一級毒品，處有期徒刑柒月，扣案之海洛因壹
包（淨重零點陸捌公克、包裝重零點貳伍公克），沒收銷毀之；
又連續施用第二級毒品，處有期徒刑月，扣案甲基安非他命壹
包（驗前毛重壹點貳柒公克、驗後毛重壹點壹公克），沒收銷燬
之。應執行有期徒捌月，扣案之海洛因（淨重零點陸捌公克、包
裝重零點貳伍公克）及甲基安非他命（驗前毛重壹點貳柒公克、
驗後毛重壹點壹公克）各壹包，沒收銷毀之。
    事  實
一、甲○○前於民國87年間，因施用毒品案件，經本院裁定送觀
    察、勒戒後，認無繼續施用毒品之傾向，由臺灣高雄地方院
    檢察署檢察官於87年7 月14日以87年度偵字第14555 號為不
    起訴處分確定；又於88年間，因施用毒品案件，經本院裁定
    送觀察、勒戒後，認有繼續施用之傾向，再裁定令入戒治處
    所施以強制戒治，於88年8 月17日因停止戒治出所，又經本
    院裁定撤銷停止戒治，繼續執行所餘戒治期間，於89年7 月
    2 日執行完畢，翌日出所，並經臺灣高雄地方法院檢察署檢
    察官於90年2 月8 日以90年度戒毒偵字第118 號為不起訴處
    分確定。詎仍不知悔改，於前開強制戒治執行完畢釋放後5
    年內，復基於施用第一級毒品海洛因及第二級毒品甲基安非
    他命之概括犯意，自90年7 月1 日起，至同年月17日止，連
    續在高雄縣大寮鄉○○○村○○路48號住處，分別以香菸摻
    雜海洛因後點火吸食之方式及以玻璃吸食器燒烤甲基安非他
    命之方式，施用第一級毒品海洛因及甲基安非他命多次。嗣
    先於90年7 月1 日凌晨2 時40分許，為警在國道一號高速公
    路32 0公里永康匝道南向入口處查獲，並扣得毒品海洛因1
    小包（淨重0.68公克，包裝重0.25公克）；復於90年7 月17
    日下午2 時50分許，為警持本院搜索票，在高雄市○○區○
    ○路138 號3 樓之4 查獲，並扣得甲基安非他1 小包（驗前
    毛重1.27公克、驗後毛重1.1 公克）。
二、案經高雄市政府警察局三民第二分局報請暨內政部國道公路
    警察局第五警察隊報告臺灣臺南地方法院檢察署呈請臺灣高
    等法院檢察署檢察長令轉臺灣高雄地方法院檢察署檢察官偵
    查起訴。
    理  由
一、上揭事實，業據被告甲○○於本院審理中自白不諱，且其二
    次為警查獲時所採取之尿液，經檢驗結果，均呈嗎啡及甲基
    安非他命陽性反應，有高雄縣政府衛生局90年年7 月12日90
    煙檢字第1145-1150 號煙毒尿液檢驗成績書、姓名代碼對照
    表各一紙及高雄市立凱旋醫院90年8 月3 日高市凱醫檢字第
    00180 號煙毒尿液檢驗成績書、姓名代碼對照表各一紙附卷
    可稽。扣案白色粉末及晶體各1 包，經送鑑定結果，認白粉
    確為第一級毒品海洛因（淨重0.68公克、包裝重0.25公克）
    ；晶體確屬第二級毒品甲基安非他命（驗前毛重1.27公克、
    驗後毛重1.1 公克），分別有法務部調查局編號000000000
    號鑑定通知書及高雄醫學大學附設中和紀念醫院90年10月2
    日報告編號0000-000號檢驗報告各一紙附卷可按。足徵被告
    前開曾連續施用第一級毒品海洛因及第二級毒品甲基安非他
    命之自白核與事實相符。另被告前於87年間，因施用毒品案
    件，經本院裁定送觀察、勒戒後，認無繼續施用毒品之傾向
    ，由臺灣高雄地方院檢察署檢察官於87年7 月14日以87年度
    偵字第14555 號為不起訴處分確定；又於88年間，因施用毒
    品案件，經本院裁定送觀察、勒戒後，認有繼續施用之傾向
    ，再裁定令入戒治處所施以強制戒治，於88年8 月17日因停
    止戒治出所，又經本院裁定撤銷停止戒治，繼續執行所餘戒
    治期間，於89年7 月2 日執行完畢，翌日出所，並經臺灣高
    雄地方法院檢察署檢察官於90年2 月8 日以90年度戒毒偵字
    第118 號為不起訴處分確定等情，有台灣高等法院被告前案
    紀錄表及台灣高雄地方法院檢察署刑案資料查註紀錄表各一
    紙附卷可按，其於前開不起訴處分後，五年內再犯本件施用
    毒品罪，事證明確，應予依法論科。
二、按被告行為後，毒品危害防制條例業經立法院修正，經總統
    於92年7 月9 日公布，而於公布後六月即93年1 月9 日施行
    ，經比較修正前後之新舊法結果，施用第一級毒品罪、施用
    第二級毒品罪之構成要件及刑度，對被告均無不同，依刑法
    第2 條第1 項前段規定，應適用修正後之裁判時新法處斷。
    次查被告依修正前之毒品危害防制條例規定，係屬強制戒治
    期滿或交付保護管束期滿由檢察官為不起訴之處分後，五年
    內再犯施用第一級毒品罪、第二級毒品罪，依修正後之毒品
    危害防制條例規定，則屬強制戒治執行完畢釋放後，五年內
    再犯施用第一級毒品罪，無論依修正前後之毒品危害防制條
    例相關規定，均應由檢察官依法追訴及法院依法審判，並無
    毒品危害防制條例第35條第2 項有關修正前之規定有利於行
    為人之情形存在，自應依同條第1 項第3 款之規定，由法院
    依修正後規定處理之，而按依修正後之毒品危害防制條例規
    定，犯毒品危害防制條例第10條施用第一級、第二級毒品之
    罪者，檢察官應聲請法院裁定，令被告入勒戒處所觀察、勒
    戒，經觀察、勒戒後，檢察官依據勒戒處分之陳報，認受觀
    察、勒戒人無繼續施用毒品傾向者，應即釋放，並為不起訴
    之處分；認受觀察、勒戒人有繼續施用毒品之傾向者，檢察
    官應聲請法院裁定令入戒治處所強制戒治，其期間為六個月
    以上，至無繼續強制戒治之必要為止，但最長不得逾一年，
    強制戒治期滿，應即釋放，由檢察官為不起訴之處分；觀察
    、勒戒或強制戒治執行完畢釋放後，五年內再犯第十條之罪
    者，應依一般刑事訴訟程序予以起訴論罪科刑，此觀諸毒品
    危害防制條例第20條第1 項、第2 項、第23條第1 項、第2
    項規定自明。本件被告所為，係屬強制戒治執行完畢釋放後
    五年內再犯施用毒品罪，自應予以論罪科刑。核被告所為，
    係犯毒品危害防制條例第10條第1 項之施用第一級毒品罪及
    同條例第2 項之施用第二級毒品罪。又其施用第一級、第二
    級毒品前後持有該毒品之低度行為，應分別被其施用之高度
    行為所吸收，不另論罪。被告連續多次施用第一級毒品及第
    二級毒品行為，均時間密接、犯罪構成要件相同，顯均係基
    於概括犯意為之，應各依連續犯規定論處，並均加重其刑。
    被告所犯前開二罪，犯意各別，行為互殊，應予分論併罰。
    爰審酌被告前有施用毒品之不良素行，歷經觀察、勒戒及強
    制戒治程序後，仍未能徹底戒絕毒品，且屢經查獲，隨即再
    犯，顯見意志不堅，且有失政府制定毒品危害防制條例之立
    法美意，本不宜寬貸，惟念其施用毒品乃自戕一己之身體健
    康，尚未害及他人，且犯後終知能坦承犯行等一切情狀，分
    別量處如主文所示之刑，並定其應執行刑。
三、次按修正前毒品危害防制條例第18條第1 項規定：「查獲之
    毒品及專供製造或施用毒品之器具，不問屬於犯人與否，均
    沒收銷燬之。但合於醫藥或研究之用者，得不予銷燬」，同
    條項經於92年7 月9 日修正，93年1 月9 日生效後規定為：
    「查獲之第一、二級毒品及專供製造或施用第一、二級毒品
    之器具，不問屬於犯人與否，均沒收銷燬之；查獲之第三、
    四級毒品及製造或施用毒品之器具，無正當理由而擅自持有
    者，均沒入銷燬之。但合於醫藥、研究或訓練之用者，得不
    予銷燬」。又沒收為從刑之一種，且與主刑有從屬關係。倘
    行為後法律有變更，而修正前與修正後之刑度相同；或修正
    後之新法有利於行為人；或僅修正從刑未修正主刑時，因沒
    收部分不生比較新舊法問題，則主刑依從新原則後，從刑亦
    應適用修正後之法律。若主刑、從刑均已修正，主刑依刑法
    第二條第一項但書規定，應適用最有利於行為人之舊法時，
    依從刑從屬於主刑原則，不得就新舊法予以割裂適用，應一
    律適用修正前之法律（最高法院87年度台上字第2596號、90
    年度台上字第1731號判決可資參照）。查扣案之白粉及晶體
    各1 包經送驗結果，確為第一級毒品海洛因及第二級毒品甲
    基安非他命無訛，已如前述，均係違禁物，應依毒品危害防
    制條例第18條第1 項前段規定不問屬於犯人與否，沒收銷毀
    之。至鑑驗耗用之海洛因及甲基安非他命既已滅失，自無庸
    宣告沒收銷燬，併此敘明。
據上論斷，應依刑事訴訟法第273 條之1 第1 項、第299 條第1
項前段，毒品危害防制條例第10條第1 項、第2 項、第18條第1
項前段，刑法第11條、第2 條第1 項、第56條、第51條第5 款、
第9款，判決如主文。
本案經檢察官乙○○到庭執行職務。
中　　華　　民　　國　　94　　年　　10　　月　　21　　日
                  刑事第十一庭  法  官  林揚奇
以上正本證明與原本無異。
如不服本判決，應於判決送達後10日內，向本院提出上訴狀。
中　　華　　民　　國　　94　　年　　10　　月　　21　　日
                                書記官  于耀文
附錄法條：
毒品危害防制條例第十條
施用第一級毒品者，處六月以上五年以下有期徒刑。
施用第二級毒品者，處三年以下有期徒刑。
